【裁判字號】    99,易,1335
【裁判日期】    990611
【裁判案由】    毒品危害防制條例
【裁判全文】
臺灣臺北地方法院刑事判決              99年度易字第1335號
公  訴  人  臺灣臺北地方法院檢察署檢察官
被      告  甲○○
上列被告因違反毒品危害防制條例案件，經檢察官提起公訴（99
年度毒偵字第1289號），嗣被告就被訴事實為有罪之陳述，經本
院改依簡式審判程序審理，判決如下：
    主  文
甲○○施用第二級毒品，累犯，處有期徒刑柒月。扣案之甲基安
非他命壹包（驗餘淨重零點零壹參捌公克）沒收銷燬之，上開毒
品之外包裝袋壹只沒收。
    事  實
一、甲○○前於民國87年間因施用毒品案件，經法院裁定送觀察
    勒戒後，認有繼續施用毒品之傾向，經依本院87年度毒聲字
    第1347號裁定令入戒治處所施以強制戒治，於88年11月7 日
    執行完畢釋放；復於91年間因施用毒品案件，經本院92年度
    毒聲字第583 號裁定令入戒治處所施以強制戒治，嗣於93年
    1 月9 日執行完畢而接續徒刑之執行，並經本院以92年度簡
    字第1088號判處有期徒刑5 月確定，而於93年6 月8 日縮刑
    期滿執行完畢；又於92年、95年及96年間陸續因施用第二級
    毒品案件，先後經本院以93年度易字第321 號、95年度易字
    第1243號、96年度易字第1900號各判處有期徒刑8 月、10月
    、5 月確定，分別於94年7 月14日、96年8 月16日、97年8
    月26日縮刑期滿執行完畢。詎甲○○猶不思悔改並戒除毒癮
    ，基於施用第二級毒品之犯意，再於99年3 月15日下午某時
    ，在臺北市○○區○○街395 巷13號住處，以玻璃球燒烤吸
    聞氣體之方式，施用甲基安非他命1 次。嗣為警於99年3 月
    17日上午10時40分許，在前揭住處查獲，並扣得甲基安非他
    命1 小包（淨重0.0140公克、驗餘淨重0.0138公克）。
二、案經臺北市政府警察局大安分局報請臺灣臺北地方法院檢察
    署檢察官偵查起訴。
    理  由
一、本件被告甲○○所犯非死刑、無期徒刑、最輕本刑為3 年以
    上有期徒刑之罪，或高等法院管轄第一審之案件，被告於本
    院審理中就被訴事實為有罪之陳述，經告以簡式審判程序之
    旨，並聽取檢察官、被告之意見後，本院裁定改依簡式審判
    程序進行審理，合先敘明。
二、上揭犯罪事實，業據被告於本院審理中坦承不諱，且警方採
    集被告之尿液檢體，送請台灣尖端先進生技醫藥股份有限公
    司檢驗結果，確呈甲基安非他命陽性反應，此有該公司出具
    之濫用藥物檢驗報告及尿液檢體委驗單各1 份附卷可憑，又
    查獲疑似毒品之白色結晶1 包，經檢驗結果確含有甲基安非
    他命成分（淨重0.0140公克、驗餘淨重0.0138公克），此有
    交通部民用航空局航空醫務中心毒品鑑定書附卷可稽，足認
    被告供承施用毒品之自白核與事實相符。本件事證明確，被
    告施用毒品之犯行，堪以認定。
三、按毒品危害防制條例於92年7 月9 日修正公布，自93年1 月
    9 日施行，其中第20條、第23條將施用毒品之刑事處遇程序
    區分為「初犯」、「5 年內再犯」、「5 年後再犯」。依其
    立法理由之說明：「初犯」，經觀察、勒戒或強制戒治，應
    為不起訴處分或不付審理之裁定；經觀察、勒戒或強制戒治
    執行完畢釋放後，「5 年內再犯」者，因其再犯率甚高，原
    實施之觀察、勒戒及強制戒治既已無法收其實效，爰依法追
    訴或裁定交付審理。至於經觀察、勒戒或強制戒治執行完畢
    釋放，「5 年後再犯」者，前所實施之觀察、勒戒或強制戒
    治已足以遮斷其施用毒品之毒癮，為期自新及協助其斷除毒
    癮，仍用「初犯」規定，先經觀察、勒戒或強制戒治之程序
    。從而，依修正後之規定，祇於「初犯」及「5 年後再犯」
    2 種情形，有其追訴條件之限制，即須於初犯經觀察、勒戒
    或強制戒治釋放後，5 年內均無施用毒品之行為，始能認其
    前所實施之觀察、勒戒或強制戒治已足遮斷毒癮，而得於5
    年後再犯時，再予適用初犯之規定，重行觀察、勒戒等程序
    。倘5 年內已經再犯，被依法追訴處罰，縱其第3 次（或第
    3 次以上）施用毒品之時間在初犯釋放5 年以後，即與「5
    年後再犯」之情形有別，且因已於「5 年內再犯」，顯見其
    再犯率甚高，原實施觀察、勒戒或強制戒治，已無法收其實
    效，自無再經觀察、勒戒及強制戒治之必要，應由檢察官逕
    行起訴（最高法院95年第7 次刑事庭會議決議參照）。本件
    被告前於87年間因施用毒品案件，經送觀察、勒戒後認有繼
    續施用毒品之傾向，經依本院定令入戒治處所施以強制戒治
    ，於88年11月7 日執行完畢釋放；復於91年間因施用毒品案
    件，經本院裁定令入戒治處所施以強制戒治，嗣於93年1 月
    9 日執行完畢；又於92年、95年及96年間陸續因施用毒品案
    件，先後經本院以93年度易字第321 號、95年度易字第1243
    號、96年度易字第1900號各判處有期徒刑8 月、10月、5 月
    確定等情，有臺灣高等法院被告前案紀錄表附卷可按。雖其
    上開強制戒治執行完畢之時間，距離本案施用毒品犯行已逾
    5 年，惟其於前揭強制戒治執行完畢釋放後5 年內，即有因
    施用毒品案件多次經法院判刑確定，而再犯施用毒品之罪，
    並經依法追訴處罰，揆諸前揭說明，其本次施用犯行即與毒
    品危害防制條例第20條第3 項所稱之「5 年後再犯」有別，
    是檢察官依法追訴，於法並無不合，自應依法論科。
四、按甲基安非他命係毒品危害防制條例第2 條第2 項第2 款所
    規定之第二級毒品，不得非法持有、使用。核被告所為，係
    犯毒品危害防制條例第10條第2 項之施用第二級毒品罪。被
    告持有第二級毒品之低度行為，應為其施用之高度行為所吸
    收，不另論罪。又被告前因毒品案件，經本院判處有期徒刑
    確定後，最後一次5 月有期徒刑已於97年8 月26日縮刑期滿
    執行完畢，此有臺灣高等法院被告前案紀錄表在卷可按，其
    受徒刑之執行完畢後，5 年內故意再犯本件有期徒刑以上之
    罪，為累犯，應依刑法第47條第1 項之規定加重其刑。爰審
    酌施用毒品足以戕害身心健康，滋生其他犯罪，惡化社會治
    安，被告前有多次施用毒品之前科，經戒治及判刑後，猶不
    知戒絕毒癮，仍再度施用毒品，顯見其戒毒之意志薄弱，自
    制力不佳，惟念及被告施用毒品主要係戕害自己身心健康，
    其犯後已坦承犯行認錯之態度，暨其犯罪動機、年紀、國中
    肄業之教育程度、生活狀況等一切情狀，量處如主文所示之
    刑，以資儆懲。
五、扣案之甲基安非他命1 小包（淨重0.0140公克、驗餘淨重0.
    0138公克），為查獲之第二級毒品，有前揭毒品鑑定書可稽
    ，自應依毒品危害防制條例第18條第1 項前段規定，予以沒
    收銷燬之（至因鑑驗耗盡之毒品即無庸宣告沒收銷燬）。又
    上開甲基安非他命毒品之外包裝袋1 只，乃被告所有供保存
    毒品以利施用所用之物，且非不得與毒品分離，爰依刑法第
    38條第1 項第2 款規定，併予宣告沒收。
據上論斷，依刑事訴訟法第273 條之1 第1 項、第299 條第1 項
前段，毒品危害防制條例第10條第2 項、第18條第1 項前段，刑
法第11條前段、第47條第1 項、第38條第1 項第2 款，判決如主
文。
本案經檢察官呂俊儒到庭執行職務。
中    華    民    國    99    年    6     月    11    日
                  刑事第十九庭  法  官  吳俊龍
上正本證明與原本無異。
如不服本判決應於收受送達後10日內向本院提出上訴書狀，並應
敘述具體理由；其未敘述上訴理由者，應於上訴期間屆滿後20日
內向本院補提理由書（均須按他造當事人之人數附繕本）「切勿
逕送上級法院」。
                                書記官  劉俊源
中    華    民    國    99    年    6     月    11    日
附錄本案論罪科刑法條：
毒品危害防制條例第10條
施用第一級毒品者，處 6 月以上 5 年以下有期徒刑。
施用第二級毒品者，處 3 年以下有期徒刑。

司法院資訊處製作；財團法人民間司法改革基金會備份。
